最高法院刑事判決　　　　　　　　　 111年度台上字第2451號
上　訴　人　陳佳祺


選任辯護人　林冠宇律師
　　　　　　卓詠堯律師
上列上訴人因加重詐欺等罪案件，不服臺灣高等法院中華民國11
1年1月12日第二審判決（110年度原上訴字第144號，起訴案號：
臺灣士林地方檢察署109年度偵字第14304號），提起上訴，本院
判決如下：
    主  文
上訴駁回。
    理  由
一、按刑事訴訟法第377 條規定，上訴於第三審法院，非以判決
    違背法令為理由，不得為之。是提起第三審上訴，應以原判
    決違背法令為理由，係屬法定要件。如果上訴理由書狀並未
    依據卷內訴訟資料，具體指摘原判決不適用何種法則或如何
    適用不當，或所指摘原判決違法情事，顯與法律規定得為第
    三審上訴理由之違法情形，不相適合時，均應認其上訴為違
    背法律上之程式，予以駁回。
二、本件原審經審理結果，認定上訴人陳佳祺有如原判決事實欄
    一所載之犯行明確，因而維持第一審依想像競合犯從一重論
    處上訴人犯加重詐欺取財共7 罪刑之判決，駁回上訴人在第
    二審之上訴，已詳敘其調查、取捨證據之結果及憑以認定犯
    罪事實之心證理由。
三、想像競合犯係一行為觸犯數罪名，行為人犯罪行為侵害數法
    益皆成立犯罪，僅因法律規定從一重處斷科刑，而成為科刑
    一罪而已，自應對行為人所犯各罪均予適度評價。因此法院
    決定想像競合犯之處斷刑時，雖從較重罪名之法定刑為裁量
    之準據，惟具體形成宣告刑時，亦應將輕罪之刑罰合併評價
    ，方為適當。是除輕罪最輕本刑較重於重罪最輕本刑，而應
    適用刑法第55條但書關於重罪科刑封鎖作用之規定外，倘法
    院依同法第57條規定裁量刑罰時，一併具體審酌輕罪部分之
    量刑事由，應認其評價已經完足，尚無評價不足之偏失。又
    量刑係法院就繫屬個案犯罪之整體評價，為事實審法院得依
    職權自由裁量之事項，故量刑判斷當否之準據，應就判決之
    整體觀察為綜合考量，不可摭拾其中片段，遽予評斷，苟已
    以行為人之責任為基礎，並斟酌刑法第57條各款所列情狀，
    在法定刑度內，酌量科刑，無偏執一端，致明顯失出失入情
    形，即不得任意指摘為違法。第一審判決就上訴人所犯各罪
    業具體審酌刑法第57條科刑等相關一切情狀，並於其量刑所
    審酌事項記明「被告於犯後自白犯行（自白內容包含洗錢犯
    行）」，顯已兼顧所犯各罪有利與不利之科刑資料，包含加
    重詐欺取財與一般洗錢犯行依想像競合犯從一重論處之輕罪
    部分減刑事由（符合洗錢防制法第16條第2 項偵查或審判中
    自白減刑事由），原判決維持第一審判決之量刑，客觀上未
    逾越法定刑度，且與罪刑相當原則無悖，難認有逾越法律規
    定範圍、濫用裁量權限，或上訴意旨所謂就想像競合犯之輕
    罪量刑事由評價不足之違法情形。上訴意旨執以指摘原判決
    關於加重詐欺取財犯行未審酌想像競合犯中輕罪減輕事由，
    有適用法則不當之違法云云，難認於結果有影響，並非上訴
    第三審之合法理由。
四、緩刑之宣告，除應具備刑法第74條第1 項所定條件外，並須
    有以暫不執行刑罰為適當之情形，始足當之，而屬法院裁判
    時得依職權裁量之事項。是諭知緩刑與否，法院本有權斟酌
    決定，且未為緩刑宣告，本無說明理由之必要。原審審理結
    果，依案內事證及法律規定，認上訴人尚無暫不執行其宣告
    刑為適當之情形，而未予宣告緩刑，乃考量刑罰目的及行為
    人與行為之所有情況，基於一般預防功能與再社會化作用等
    因素所為綜合評價，而為其刑罰裁量權之適法行使。縱未逐
    一論述此部分衡酌判斷之全部細節，於結果並無影響。上訴
    意旨置原判決之論敘於不顧，就諭知緩刑與否之同一事項，
    持不同見解再事爭執，泛言指摘原判決對於上訴人家庭困頓
    、復歸社會可能等有利量刑事項不予採納，未說明理由，即
    不予宣告緩刑，有理由不備及違反比例、平等原則而濫用裁
    量之違背法令云云，並非適法之第三審上訴理由。
五、綜合前旨及其他上訴意旨仍置原判決所為明白論斷於不顧，
    而持已為原判決指駁之陳詞再事爭辯，或對於事實審法院之
    職權行使，徒以自己之說詞，任意指為違法，要與法律規定
    得為第三審上訴理由之違法情形，不相適合。本件上訴違背
    法律上程式，應予駁回。
據上論結，應依刑事訴訟法第395條前段，判決如主文。
中    華    民    國   111    年    5     月    4     日
                  刑事第八庭審判長法  官  何  菁  莪  
                                  法  官  何  信  慶  
                                  法  官  劉  興  浪  
                                  法  官  高  玉  舜  
                                  法  官  朱  瑞  娟  
本件正本證明與原本無異
                                  書記官
中    華    民    國   111    年    5     月    11    日